臺北高等行政法院判決　　　　　　　　　　　　　　九十二年度訴字第四七八七號
　　　　　　　　　　　　　　　.
　　原　　　告　甲○○
　　被　　　告　銓敘部
　　代　表　人　乙○○部長）.
　　訴訟代理人　丁○○
　　　　　　　　丙○○
右當事人間因俸給事件，原告不服公務人員保障暨培訓委員會中華民國九十二年九月
十六日九二公審決字０二一一號再復審決定，提起行政訴訟。本院判決如左：
　  主  文
原告之訴駁回。
訴訟費用由原告負擔。
　　事  實
一、事實概要：原告現職為國立林口啟智學校（下稱林口啟智學校）人事助理員，前
    因八十三年試用期滿已晉級有案，八十三年考績考列乙等，被告核定獎懲結果應
    為獎金而誤審為晉級獎金，將原告誤晉本俸一級。迄八十九年間原告之原服務機
    關雲林縣口湖鄉公所發現上情，報請雲林縣政府將原告八十三年年終考績之重行
    審定案之獎懲結果由「晉級獎金」更正為「獎金」，並送被告銓敘審定，更正後
    之考績核敘俸級為委任第三職等本俸二級二九０俸點，較更正前少一級；其八十
    四年、八十五年年終考績，亦由當時服務機關嘉義市政府依公務人員考績法施行
    細則第二十五條規定，逐年辦理考績更正並送被告銓敘審定在案。嗣原告於八十
    六年七月一日調任現職，其主管機關人事機構教育部人事處依據前開八十五年年
    終考績更正結果，先後送被告辦理原告八十六年至九十年年終考績更正，將其參
    加考績俸級由委任第三職等本俸五級三二０俸點，更正為委任第三職等本俸四級
    三一０俸點，並經銓敘部於九十一年五月二十二日以部管一字第０九一二一四七
    六四八號、第0000000000號、第0000000000號及九十二年
    二月十二日部管一字第０九二二二一九二三六號、第０九二一六七二三八號函分
    別銓敘審定。又原告因現職服務機關更名時辦理之動態登記案，亦經該服務機關
    依八十八年考績更正結果，送經銓敘部於九十二年一月九日部管一字第０九二二
    二一二五七六號函銓敘審定，原告不服被告前開審定，分別於九十二年一月十五
    日及同年四月三日向銓敘部提起復審，經被告復審決定駁回，原告提起再復審，
    亦遭決定駁回，遂提起本件行政訴訟。
二、兩造聲明：
　　(一)原告聲明：再復審決定、復審決定及原處分均撤銷。
　　(二)被告聲明：駁回原告之訴。
三、兩造之爭點：被告更正原告八十六年至九十年年終考績，依法是否有據？
　　(一)原告主張之理由：
      1.依行政程序法第八條規定，行政行為，應以誠實信用之方法為之，並應保障
        人民正當合理之信賴。準此，不論人民或行政機關均應一體適用；換言之，
        作成行政處分之機關不應斷章截句，恣意切割法條，破壞法律規範。查被告
        辦理本件時，即未依公務人員考績法第二條，同法第十九條之規定先行懲處
        違法失職人員，即逕行更正原告八十三年已合法之被告審定之俸級，被告的
        獨斷專行作法，違背民主法治國家常規，復違反行政程序法第八條明文揭示
        的「誠實信用」原則。
      2.次依行政程序法第九條規定，行政機關就該管行政程序，應於當事人有利及
        不利之情形一律注意。查本件有利原告之情形為：被告函請原告任職之雲林
        縣口湖鄉公所，重行辦理原告之試用期間，由一年重行申報，更改為「縮短
        試用為六個月」；參照公務人員任用法（九十二年一月二十九日修正）第二
        十條，初任公務人員未具與擬任職務職責相當或低一職等之經驗六個月以上
        者，應先予試用六個月。是本件做如上之處理，則誤晉俸級之問題，即屬不
        存在，不但問題可迎刃而解，又符合現行公務人員任用法之趣旨。又本件不
        利原告情形，為被告現行所採用之方法係對原告降級減俸。依上開之說明，
        足知被告於處理本件時，以最不利原告之情形為差別待遇。
      3.又被告原核定原告八十三年年終考績，屬授益之行政處分，依行政程序法第
        一百十七條之規定，應以保護。次依照行政程序法第一百二十一條第一項規
        定，第一百十七條之撤銷權，應自原處分機關或其上級機關知有撤銷原因時
        起二年內為之。查本件原告八十三年年終考績係於八十四年間核定，期間已
        逾二年，依法被告無權撤銷原告八十三年年終考績，被告卻執意變更原告八
        十三年年終考績，復不善盡舉證義務，證明被告未違反行政程序法第一百二
        十一條有關二年不變期間之限制，斯可證被告未依法行政。
　　(二)被告主張之理由：
      1.本案原告因八十三年試用期滿已晉級有案，依當時適用之公務人員考績法第
        十條規定，當年考績不再晉敘，因本部誤審為晉級獎金，嗣原告對本部銓敘
        審定其八十三年至八十五年年終考績結果更正案，表示不服，如前揭說明，
        已經本部復審審議委員會審議決定復審駁回，原告不服，提起再復審，亦經
        保訓會再復審決定駁回，另案向貴院提起行政訴訟，並經貴院受理在案。是
        以，依前述公務人員考績法及公務人員俸給法規定，原告八十五年年終考績
        結果已由委任第三職等本俸五級三二０俸點更正為委任第三職等本俸四級三
        一０俸點，又因其八十六年至九十年年終考績均考列丙等，因此，該五年年
        終考績，依法均僅能以其委任第三職等本俸四級三一０俸點辦理，據此教育
        部人事處爰依據公務人員考績法施行細則第二十五條所定程序，辦理更正其
        八十六年至九十年年終考績，並經本部於九十一年五月二十二日以部管一字
        第０九一二一四七六四八號、第0000000000號、第０九一二一二
        三五五七號函及本部九十二年二月十二日部管一字第０九二二二一九二三六
        號、第０九二二一六七二三八號函銓敘審定，於法並無不合。另服務機關依
        據八十八年年終考績更正結果，辦理原告因學校更名之俸級重行審定為委任
        第三職等本俸四級三一０俸點，並經本部九十二年一月九日部管一字第０九
        二二二一二五七六號函銓敘審定，於法亦尚無違誤。
      2.原告訴稱本部未依公務人員考績法第二條、第十九條之規定先行懲處違法失
        職人員，即逕行更正原告八十三年已合法審定之俸級，違反行政程序法第八
        條明定誠實原則及本部銓敘審定原告八十三年年終考績，屬授益之行政處分
        ，依行政程序法第一百十七條規定，應予保護等節，以原告不服八十三年考
        績復審案，如前揭說明，業另案向貴院提起行政訴訟，現正審理中，尚非本
        案訴訟之標的。
      3.本案原告應八十一年特種考試臺灣省基層公務人員考試丙等考試及格後，八
        十二年七月二十日分發至雲林縣口湖鄉公所，依當時（九十一年一月二十九
        日修正公布前）之公務人員任用法第二十條規定，應先予試用一年，至於試
        用期間是否有特優成績表現後，始能決定是否予以縮短試用期間；此乃屬機
        關首長考核權責範圍，非可由本部逕依職權請其變更，更何況原告實際已於
        八十三年七月二十一日試用期滿改予實授有案；該項確定之行政處分，自無
        許原告再就之請求變更或提起行政救濟之餘地；且九十一年六月二十六日修
        正公布之公務人員俸給法第八條：「試用人員俸級之起敘，依前二條規定辦
        理，改為實授者，仍敘原俸級。」是以，公務人員試用規定，修正後試用期
        間雖有縮短，惟試用改實後俸級亦由晉級改為敘原俸級，對原告並無較優規
        定，併予敘明。
　　理  由
一、本件原告起訴時，被告之代表人為吳容明，嗣於訴訟中變更為乙○○，茲據新任
    代表人具狀聲明承受訴訟，核無不合，應予准許。
二、按八十六年五月二十一日修正公布前之公務人員俸給法第十三條第一項規定：「
    公務人員本俸及年功俸之晉敘，依公務人員考績法之規定。但試用人員改為實授
    者，得依原俸級晉敘一級。」次按，八十六年六月四日修正公布前之公務人員考
    績法第七條規定：「年終考績獎懲依左列規定：…二、乙等：晉本俸一級，並給
    與半個月俸給總額之一次獎金；…」第十條規定：「年終考績應晉俸級，在考績
    年度內已依法晉敘俸級者，考列乙等以上時，不再晉敘。…」第十六條規定：「
    公務人員考績分數及獎懲，銓敘機關如有疑義，應通知該機關詳復事實及理由，
    或通知該機關重加考核，必要時得調卷查核或派員查核。」又「銓敘機關依本法
    第十六條規定，就公務人員考績分數或獎懲，通知考績機關詳復事實或重加考核
    時，考績機關應於文到十五日內函復。必要時銓敘機關得調卷查核或派員查核；
    經查核證明不實時，銓敘機關對其考績等次、分數或獎懲，得逕予變更。」亦為
    同法施行細則第二十二條所明定。準此，公務人員在考績年度因試用期滿，經被
    告機關審定合格實授，已按原敘俸級晉敘本俸一級者，其參加當年之年終考績縱
    經考列乙等以上，依前揭規定應不再晉敘俸級；又銓敘機關對公務人員考績之獎
    懲，如發現有違反考績法規情事之疑義，應通知考績機關重加考核，必要時，經
    查核證明不實時，對其考績獎懲，自得逕予變更甚明。
三、經查，原告於八十三年七月二十一日因試用期滿成績合格改為實授，依法按原敘
    俸級晉敘本俸一級，核敘為委任第三職等本俸二級二九○俸點；其八十三年年終
    考績經復審程序由丙等改列乙等，其考績獎懲結果，依上開公務人員考績法第十
    條等規定應不得再予晉敘，惟被告誤核審定為：「依法晉本俸一級為委任第三職
    等本俸三級，並給與半個月俸給總額之一次獎金。」嗣八十九年間雲林縣口湖鄉
    公所因原告申請補發考績通知書而發現上情，乃由雲林縣政府先行辦理原告八十
    三年考績更正事宜，並報經被告以八十九年十二月八日八九中一字第五０五三二
    二九號函銓敘審定，將原告八十三年考績考列乙等之獎懲結果更正為：「該員在
    本年度內試用改實已晉級有案，依法應給與半個月俸給總額之一次獎金。」前開
    八十三年考績更正處分因原告未於法定期間內聲明不服而確定，嗣原告八十四年
    及八十五年年終考績，亦由當時服務機關嘉義市政府依前揭公務人員考績法施行
    細則第二十五條規定，逐年辦理考績更正並送被告銓敘審定在案等情，有被告八
    十三年七月二十六日八三台華甄四字第一０二七０七五號函及被告銓敘審定原告
    前開考績更正函附原處分卷可稽，並為原告所不爭，堪信為真實。故被告依據原
    告前開八十五年年終考績更正結果，就教育部所送辦理原告八十六年至九十年年
    終考績更正案，及原告之現職服務機關因更名而辦理之動態登記案，先後以九十
    一年五月二十二日部管一字第０九一二一四七六四八號、第０九一二一二三五五
    六號、第0000000000號函九十二年二月十二日部管一字第０九二二二
    一九二三六號、第０九二二一六七二三八號函及九十二年一月九日部管一字第０
    九二二二一二五七六號函銓敘審定，將原告參加考績俸級由委任第三職等本俸五
    級三二０俸點，更正為委任第三職等本俸四級三一０俸點，揆諸前揭規定，並無
    不合。
四、原告起訴雖主張被告重行審定其八十六年至九十年之年終考績，已違背行政程序
    法第八條、第一百十七條及第一百二十一條規定，並有違信賴保護原則云云。惟
    查：
    (一)按「違法行政處分於法定救濟期間經過後，原處分機關得依職權為全部或一部
      之撤銷；…但有下列各款情形之一者，不得撤銷：一、撤銷對公益有重大危害
      者。二、受益人無第一百十九條所列信賴不值得保護之情形，而信賴授予利益
      之行政處分，其信賴利益顯然大於撤銷所欲維護之公益者。」行政程序法第一
      百十七條定有明文。依前所述，被告誤核原告八十三年考績及其後歷年考績獎
      懲結果，因違反前揭公務人員考績法之規定，自屬違法之行政處分，原告雖無
      行政程序法第一百十九條所定信賴不值得保護之情事，惟前揭公務人員俸級法
      、公務人員考績法既明確規定，公務人員於考績年度因試用期滿改實授，依法
      已晉敘俸級有案者，參加當年度之年終考績縱經考列乙等以上，亦不得再予晉
      敘。故被告考量倘不撤銷違反考績法規之原告原俸級審定，將無法維護公務人
      員人事制度之公平性與正確性，基於維護公務人員銓敘制度之公益，顯然大於
      原告因被告錯誤審定獲得晉敘俸級所得之私益，爰決定將其八十三年及其後歷
      年之考績審定於法不合部分予以註銷更正，於法即屬有據。
    (二)又按，行政程序法第一百二十一條第一項係規定：「第一百十七條之撤銷權，
      應自原處分機關或其上級機關知有撤銷原因時起二年內為之。」查本件原誤核
      處分機關為被告，除斥期間之起算自應以被告知悉之時點為準，又被告因雲林
      縣口湖鄉公所於八十九年十月三十一日以口鄉人字第一一三○八號函向其請釋
      「發現原告之八十三年考績獎懲結果有誤核晉敘之情事，應如何處理」後，始
      知悉原告八十三年度考績晉敘有誤核情事，乃於八十九年十二月八日以八九中
      一字第五０五三二二九號函銓敘審定原告八十三年考績更正案，自未逾「知有
      撤銷原因時起二年」之期間，至原告八十四年、八十五年考績更正案，由其當
      時服務機關嘉義市政府，逐年辦理考績更正並送被告於九十年十一月二十八日
      銓敘審定後，被告再依前開八十五年考績更正之結果，先後於九十一年五月二
      十二日及九十二年二月十二日，分別以前開函銓敘審定原告八十六年至九十年
      考績更正案，亦未逾越二年除斥期間，原告訴稱被告已逾二年除斥期間，不得
      再更正其年終考績云云，即不足採。至原告指稱被告包庇當時承辦本件誤核考
      績作業人員，及上開人員應受懲處一節，核屬另案問題，尚非本件所得審究，
      併予敘明。
五、綜上所述，原告所陳各節均不足採。被告銓敘審定更正原告八十六年至九十年年
    終考績之處分，均無違誤，復審及再復審決定遞予維持，俱無不合，原告仍執前
    詞及個人主觀之見解，請求撤銷再復審決定、復審決定及原處分，為無理由，應
    予駁回。
據上論結，本件原告之訴為無理由，爰依行政訴訟法第九十八條第三項前段，判決如
主文。
中　　　華　　　民　　　國　　九十三　　年　　 十二 　　月　　　八　　　日
                        臺 北 高 等 行 政 法 院   第 一 庭
                                      　　 審 判 長 法  官　徐瑞晃
                                          　　      法  官　吳慧娟
                                              　　  法  官　蕭惠芳
右為正本係照原本作成。
如不服本判決，應於送達後二十日內，向本院提出上訴狀並表明上訴理由，如於本判
決宣示後送達前提起上訴者，應於判決送達後二十日內補提上訴理由書（須按他造人
數附繕本）。
中　　　華　　　民　　　國　　九十三　　年　　 十二 　　月　　　八　　　日
            　　　　　　　　　　　　　　    　      書記官  李淑貞
